臺灣橋頭地方法院刑事判決　
111年度交簡上字第22號
上  訴  人  
即  被  告  孟伍祺



            陳鴻彬


上列上訴人因被告過失傷害案件，不服本院橋頭簡易庭中華民國
110年12月17日110年度交簡字第1792號第一審簡易判決（聲請簡
易判決處刑案號：110年度偵字第10201號），提起上訴，本院管
轄之第二審合議庭判決如下：
    主  文
原判決撤銷。
孟伍祺犯過失傷害罪，處拘役貳拾日，如易科罰金，以新臺幣壹
仟元折算壹日。緩刑貳年。
陳鴻彬犯過失傷害罪，處拘役貳拾日，如易科罰金，以新臺幣壹
仟元折算壹日。緩刑貳年。
    事  實
一、孟伍祺、陳鴻彬均考領有普通重型機車駕駛執照。孟伍祺於
    民國110年1月2日14時35分許，騎乘車牌號碼000-0000號普
    通重型機車沿高雄市岡山區仁壽路由南往北方向行駛，至仁
    壽路與仁壽路280巷之T字型交岔路口，於道路邊線外停等後
    欲起駛穿越仁壽路進入仁壽路280巷時，本應注意車輛起駛
    前，注意前後左右有無障礙或車輛行人，並應讓行進中之車
    輛行人優先通行，且陳鴻彬騎乘車牌號碼000-0000號普通重
    型機車沿仁壽路由南往北行駛至此路口處，亦應注意行經無
    號誌之交岔路口，應減速慢行，作隨時停車之準備，而依當
    時天候晴、日間自然光線、柏油路面乾燥無缺陷、無障礙物
    且視線良好，並無不能注意之情事，竟均疏未注意及此，孟
    伍祺未讓行進中之車輛先行而貿然起駛欲穿越道路，陳鴻彬
    則未減速慢行，2車因閃避不及而發生碰撞，致孟伍祺受有
    左側股骨轉子骨折之傷害，陳鴻彬則受有腹壁挫傷、右側手
    肘擦傷之傷害。嗣2人於肇事後，在偵查犯罪機關尚未知悉
    肇事人為何人時，分別主動向員警坦承肇事，自首而願接受
    裁判，始悉上情。
二、案經孟伍祺、陳鴻彬訴由高雄市政府警察局岡山分局報告臺
    灣橋頭地方檢察署檢察官偵查後聲請簡易判決處刑。
    理  由
壹、程序部分
一、按被告於第二審經合法傳喚，無正當之理由不到庭者，得不
    待其陳述，逕行判決，刑事訴訟法第371條定有明文。又對
    於簡易判決處刑不服而上訴者，準用前開規定，此觀同法第
    455條之1第3項規定自明。查被告孟伍祺、陳鴻彬經本院合
    法傳喚，無正當理由未於審判期日到庭，有本院送達證書、
    報到單及審判程序筆錄在卷可參（交簡上卷第107至119頁）
    ，依上開規定，本院自得不待其等陳述，由檢察官一造辯論
    而為判決，合先敘明。
二、次按被告以外之人於審判外之言詞或書面陳述，除法律有規
    定者外，不得作為證據；被告以外之人於審判外之陳述，雖
    不符前4條之規定，而經當事人於審判程序同意作為證據，
    法院審酌該言詞陳述或書面陳述作成時之情況，認為適當者
    ，亦得為證據，刑事訴訟法第159條第1項、第159條之5第1
    項分別定有明文。本判決所引用被告2人以外之人於審判外
    之陳述，因檢察官及被告2人於本院準備程序中均表示同意
    有證據能力（交簡上卷第97至98頁），本院審酌前開證據資
    料作成時之情況，尚無違法不當及證明力明顯過低之瑕疵，
    亦認為以之作為證據應屬適當，依刑事訴訟法第159條之5第
    1項規定，均有證據能力。
貳、實體部分　　
一、認定犯罪事實所憑之證據及理由
　㈠前開犯罪事實，業據被告2人於本院準備程序中均坦承不諱（
    交簡上卷第96至97頁），核與證人即告訴人陳鴻彬、證人即
    告訴人孟伍祺之孫孟晏同於警詢中之指述大致相符（警卷第
    1至10頁），並有光雄長安醫院診斷證明書、高雄市立岡山
    醫院診斷證明書、高雄市政府交通局車輛行車事故鑑定委員
    會鑑定意見書、高雄市車輛行車事故鑑定覆議會覆議意見書
    、監視錄影畫面翻拍照片、道路交通事故現場圖、道路交通
    事故調查報告表（一）、（二）-1、道路交通事故談話紀錄
    表、現場照片等件附卷可稽（警卷第14至28頁、第31至32頁
    、第34至38頁，交簡上卷第81至82頁），足認被告2人之自
    白與事實相符，堪以採信。
　㈡按汽車起駛前應顯示方向燈，注意前後左右有無障礙或車輛
    行人，並應讓行進中之車輛行人優先通行。行車速度，如無
    速限標誌或標線者，行經無號誌之交岔路口，應減速慢行，
    作隨時停車之準備，道路交通安全規則第89條第1項第7款、
    第93條第1項第2款分別定有明文。經查，被告2人均考領有
    普通重型機車駕駛執照，有證號查詢汽車駕駛人資料在卷可
    佐（警卷第40至41頁），其等對於上開交通法規應知之甚詳
    ；且事發地點係在高雄市岡山區仁壽路由南往北方向、仁壽
    路與仁壽路280巷之T字型交岔路口，該處為無號誌之交岔路
    口，有前揭道路交通事故現場圖及現場照片附卷可參，被告
    孟伍祺自道路邊線外起駛欲穿越仁壽路進入仁壽路280巷時
    ，應依上開規定讓行進中之車輛行人優先通行；且被告陳鴻
    彬行駛至此無號誌之交岔路口，亦應減速慢行，作隨時停車
    之準備。又依道路交通事故調查報告表（一）所載（警卷第
    21頁），案發當時天候晴、日間自然光線、柏油路面乾燥無
    缺陷、無障礙物且視線良好，並無足令被告2人不能注意之
    情事，惟其等竟疏未注意及此，被告孟伍祺未讓行進中之車
    輛先行而貿然起駛欲穿越道路，被告陳鴻彬則未減速慢行，
    雙方因而發生碰撞肇致本件車禍事故，被告2人之駕駛行為
    均有違反上開注意義務之過失甚明。且本案車禍事故經送鑑
    定之結果，亦認為被告孟伍祺於起駛前未讓行進中之車輛先
    行，為肇事主因；被告陳鴻彬行駛至無號誌交岔路口未減速
    慢行，為肇事次因，有高雄市政府交通局車輛行車事故鑑定
    委員會鑑定意見書、高雄市車輛行車事故鑑定覆議會覆議意
    見書附卷可佐（警卷第18至19頁，交簡上卷第81至82頁），
    益徵被告2人就本案車禍之發生均應負過失責任。而告訴人
    即被告2人分別因本件交通事故受有事實欄所載之傷害，是
    被告2人之過失行為與對方所受之傷害結果間具有相當因果
    關係，至為顯明。
　㈢至原審判決雖認被告孟伍祺之肇事因素係違反支線道車應暫
    停讓幹線道車先行等情，惟事發時被告孟伍祺係行駛至高雄
    市岡山區仁壽路與仁壽路280巷之T字型交岔路口，於道路邊
    線外停等後欲起駛穿越仁壽路進入仁壽路280巷時，旋即發
    生本案車禍，有監視錄影畫面翻拍照片及現場照片存卷可查
    （警卷第20頁、第34至38頁），顯見斯時其甫自仁壽路之道
    路邊線外起駛，尚未進入仁壽路280巷，亦非行駛於該巷，
    自非屬支線道車，故無從認定其違反支線道車應暫停讓幹線
    道車先行之交通規則。
　㈣綜上所述，本件事證明確，被告2人之犯行均堪以認定，應予
    依法論科。
二、論罪科刑暨撤銷改判之理由　　　　
  ㈠核被告2人所為，均係犯刑法第284條前段之過失傷害罪。
  ㈡被告2人於肇事後，在有偵查犯罪職務之機關或公務員發覺其
    等為犯罪人前，即分別向前往現場及醫院處理本件交通事故
    之警員主動坦承其等為本案車禍之肇事者，有被告2人之談
    話紀錄表及高雄市政府警察局道路交通事故肇事人自首情形
    紀錄表在卷足憑（警卷第25至30頁），堪認被告2人均於有
    偵查犯罪職權之機關或個人發覺其犯罪前，主動坦承肇事並
    自願接受裁判，合於自首之要件，爰依刑法第62條前段之規
    定，均減輕其刑。又被告孟伍祺係23年7月19日生，有其身
    分證正反面影本及個人戶籍資料在卷可查（警卷第12頁，交
    簡卷第11頁），其於案發當時，為年滿80歲之人，爰依刑法
    第18條第3項之規定減輕其刑，並依刑法第70條規定遞減之
    。
  ㈢被告2人上訴意旨略以：雙方已於本院審理時調解成立，請法
    院從輕量刑並給予緩刑之宣告等語。
  ㈣原審認本件事證明確而予以論罪科刑，固非無見。惟查：⑴被
    告孟伍祺並無違反支線道車應暫停讓幹線道車先行之交通規
    則，業如前述，然原審誤認為被告孟伍祺有違反此注意義務
    之過失，容有未洽，上訴意旨雖未指摘及此，然原審判決就
    被告孟伍祺過失之事實認定有違誤之處；⑵被告2人已於111
    年3月23日調解成立，有調解筆錄在卷可佐（交簡上卷第75
    至76頁），原審未及審酌此對其等量刑有利之事項，是其等
    以此為由提起上訴，認原審判決量刑過重，請求改判較輕之
    刑，應有理由。從而，原審判決既有上開認定事實顯有違誤
    之處及量刑未當情形，自應由本院合議庭予以撤銷改判。
  ㈤爰審酌被告2人騎乘機車上路，未能確實遵守交通安全規則以
    保護其他用路人之生命、身體安全，因而肇生本案車禍，所
    為實有不該；惟考量被告2人於犯後終能坦承犯行，並於本
    院審理時調解成立，已如前述，可認其等犯後態度尚可；兼
    酌被告2人之過失情節、所受傷勢，及被告孟伍祺高職畢業
    之智識程度、家庭經濟狀況勉持；被告陳鴻彬大學畢業之智
    識程度、家庭經濟狀況小康（警卷第1頁、第7頁，交簡卷第
    11頁）等一切情狀，分別量處如主文所示之刑，並均諭知如
    易科罰金之折算標準。
  ㈥查被告2人前未曾因故意犯罪受有期徒刑以上刑之宣告，有臺
    灣高等法院被告前案紀錄表在卷可參（交簡上卷第121至123
    頁），顯見其等素行良好。茲念被告2人均因一時疏失以致
    誤罹刑章，犯後亦能坦承犯行，顯知悔悟，且其等於本院審
    理時調解成立，已如前述，可認確具悔意，諒經此偵審程序
    ，當知所惕勉而無再犯之虞，本院綜核各情，認上開對被告
    2人所宣告之刑以暫不執行為適當，爰依刑法第74條第1項第
    1款之規定，均併予宣告緩刑2年，以啟自新。
據上論斷，應依刑事訴訟法第455條之1第1項、第3項、第371條
、第369條第1項前段、第364條、第299條第1項前段，判決如主
文。
本案經檢察官陳麗琇聲請簡易判決處刑，被告上訴後，檢察官林
世勛到庭執行職務。
中　　華　　民　　國　　111 　年　　7 　　月　　15　　日
                  刑事第二庭  審判長法　官  黃右萱
　　　　　　　　　                  法  官  楊凱婷
　　　　　　　　　                  法  官  李怡靜
以上正本證明與原本無異。
不得上訴。
中　　華　　民　　國　　111 　年　　7 　　月　　15　　日
                                    書記官  楊芷心
　　　　　　　　　　　　　　　　　　
附錄本案論罪科刑法條：
刑法第284條
因過失傷害人者，處一年以下有期徒刑、拘役或十萬元以下罰金
；致重傷者，處三年以下有期徒刑、拘役或三十萬元以下罰金。